【裁判字號】    97,訴,1372
【裁判日期】    970826
【裁判案由】    毒品危害防制條例
【裁判全文】
臺灣臺北地方法院刑事判決              97年度訴字第1372號
公  訴  人  臺灣臺北地方法院檢察署檢察官
被      告  甲○○
                      樓
上列被告因毒品危害防制條例案件，經檢察官提起公訴（97年度
毒偵字第2094號），被告於準備程序中就被訴事實為有罪之陳述
，本院依簡式審判程序，判決如下：
    主  文
甲○○施用第一級毒品，累犯，處有期徒刑壹年，扣案之第一級
毒品海洛因壹包（驗餘淨重零點零陸肆零公克），沒收銷燬，包
裝袋壹個，沒收。
    事  實
一、甲○○前因施用毒品案件，經臺灣板橋地方法院以88年度毒
    聲字第938號裁定送觀察、勒戒後，認無繼續施用毒品傾向
    ，經該法院檢察署檢察官於民國88年3月4日以88年度偵字第
    4255號及88年度偵字第4326號為不起訴處分確定。又因施用
    毒品案件，經本院於88年7月17日以88年度毒聲字第1731號
    裁定送觀察、勒戒後，認有繼續施用毒品之傾向，再經本院
    於88年8月30日以88年度毒聲字第2110號裁定令入戒治處所
    施以強制戒治一年，後經本院於89年2月25日以89年度毒聲
    字第553號裁定停止戒治，所餘戒治期間付保護管束，嗣於8
    9年8月14日強制戒治期滿，視為執行完畢，並經檢察官起訴
    ，由本院以88年度訴字第1383號判決處有期徒刑8月確定；
    復因施用毒品案件，經臺灣臺東地方法院以89年度易字第44
    5號判決處有期徒刑6月確定，又因竊盜案件經本院以88年度
    易字第2201號判決處有期徒刑10月確定，搶奪案件經臺灣板
    橋地方法院以88年度訴字第1225號判決處有期徒刑10月確定
    ，妨害自由案件經臺灣板橋地方法院以88年易字第1966號判
    決處有期徒刑5月確定，重利案件經臺灣臺東地方法院以90
    年度訴字第132號判決處有期徒刑5月，臺灣高等法院花蓮分
    院以91年度上訴第74號駁回上訴確定，上開六罪再經臺灣高
    等法院花蓮分院以91年度聲字第67號裁定應執行刑有期徒刑
    3年5月確定，嗣於91年年6月19日假釋出監，於92年8月31日
    因假釋期滿，未經撤銷假釋，其未執行之刑，以已執行論。
    又於93年5月3日起至94年3月15日止因多次施用第一級、第
    二級毒品案件，經臺灣高等法院以94年度上訴字第4269號判
    決處應執行有期徒刑1年6月確定。詎仍未戒除毒癮，復基於
    施用第一級毒品海洛因之犯意，於97年6月15日10時許，在
    臺北市○○區○○路2段33號1樓臺北市立聯合醫院和平院區
    廁所內，以將海洛因放入針筒後摻水，持針筒注射血管之方
    式，施用海洛因一次，嗣於同日12時30分許，在臺北市○○
    區○○路2段75巷1弄口為警查獲，並扣得其所有海洛因1包
    （毛重0.2660公克，淨重0.0660公克，驗餘淨重0.0640公克
    ）。
二、案經臺北市政府警察局中正第二分局報告臺灣臺北地方法院
    檢察署檢察官偵查起訴。
    理  由
一、上揭事實業據被告甲○○於警詢（詳見97年度毒偵字第2094
    號卷第8至10頁）、檢察官訊問（詳見97年度毒偵字第2094
    號卷第27頁、第28頁）、本院準備程序（詳見本院卷第40頁
    ）、審理程序（見本院卷第42頁背面）坦承不諱，另被告於
    97年6月15日為警採集尿液，經送臺灣尖端先進生技醫藥股
    份有限公司以ＥＩＡ酵素免疫分析法、ＧＣ／ＭＳ氣相層析
    質譜儀分析法檢驗呈鴉片類、嗎啡陽性反應，有臺灣尖端先
    進生技醫藥股份有限公司97年6月20日濫用藥物檢驗報告（
    詳見97年度毒偵字第2094號卷第46頁）及臺北市政府警察局
    偵辦毒品案件尿液檢體委驗單（詳見97年度毒偵字第2094號
    卷第48頁），而扣案疑似海洛因1包（毛重0.2660公克，淨
    重0.0660公克，取樣0.0020公克，驗餘淨重0.0640公克），
    經警送交通部民用航空局航空醫務中心檢驗結果，檢出海洛
    因成分，有交通部民用航空局航空醫務中心航藥鑑字第0973
    344號毒品鑑定書（詳見本院卷第74頁）在卷足參，足徵被
    告之自白與事實相符，堪以採信。按毒品危害防制條例第20
    條、第23條將施用毒品之刑事處遇程序，區分為「初犯」及
    「5年內再犯」、「5年後再犯」。依其立法理由之說明：「
    初犯」，經觀察、勒戒或強制戒治後，應為不起訴處分或不
    付審理之裁定；經觀察、勒戒或強制戒治執行完畢釋放後，
    「5年內再犯」者，因其再犯率甚高，原實施之觀察、勒戒
    及強制戒治既已無法收其實效，爰依法追訴或裁定交付審理
    。至於經觀察、勒戒或強制戒治執行完畢釋放後，「5年後
    再犯」者，前所實施之觀察、勒戒或強制戒治已足以遮斷其
    施用毒品之毒癮，為期自新及協助其斷除毒癮，仍適用「初
    犯」規定，先經觀察、勒戒或強制戒治之程序。從而依修正
    後之規定，僅限於「初犯」及「5年後再犯」二種情形，始
    應先經觀察、勒戒或強制戒治程序。倘被告於5年內已再犯
    ，經依法追訴處罰，縱其第3次（或第3次以上）再度施用毒
    品之時間，在初犯經觀察、勒戒或強制戒治執行完畢釋放5
    年以後，已不合於「5年後再犯」之規定，但因已於「5年內
    再犯」，顯見其再犯率甚高，原實施觀察、勒戒或強制戒治
    ，已無法收其實效，即依該條例第10條處罰（最高法院95年
    第7次刑事庭會議決議參照）。本件被告施用海洛因之時間
    雖在89年8月14日強制戒治期滿視為執行完畢5年以後，然被
    告於5年內，又於93年5月3日至94年3月15日止之期間內，因
    多次施用第一級、第二級毒品案件，經臺灣高等法院以94年
    度上訴字第4269號判決處應執行有期徒刑1年6月確定，有臺
    灣高等法院被告前案紀錄表附卷足憑，依照前開說明，被告
    已非「初犯」，亦不合於「5年後再犯」之規定，不再適用
    毒品危害防制條例第20條第1項，而應依法逕為追訴處罰。
    綜上，本案事證明確，被告犯行洵堪認定，應依法論科。
二、按海洛因係屬毒品危害防制條例第2條第2項第1款所規定之
    第一級毒品。核被告所為係犯毒品危害防制條例第10條第1
    項之施用第一級毒品罪，其施用前後持有第一級毒品之低度
    行為，為施用之高度行為所吸收，均不另論罪。被告前有事
    實欄所載被判處有期徒刑及執行完畢之紀錄，有臺灣高等法
    院被告前案紀錄表在卷可憑，於前案有期徒刑執行完畢後，
    五年以內故意再犯本案有期徒刑以上之罪，為累犯，依刑法
    第47條第1項規定，加重其刑。爰審酌被告犯罪後坦承犯行
    ，態度良好，惟前因施用毒品案件，經執行強制戒治及本院
    判處罪刑執行完畢，仍未戒除施用毒品惡習，足見素行不佳
    ，意志力薄弱，及其施用之時間及次數、所生自我戕害之結
    果等一切情狀，量處如主文所示之刑。另扣案之海洛因1包
    ，係屬查獲之第一級毒品，不問屬於被告與否，依毒品危害
    防制條例第18條第1項前段之規定，沒收銷燬之，至於包裹
    上開毒品之包裝袋1個（空包裝袋重0.2公克），並非不可與
    毒品分離，為毒品之外包裝，係用於包裹毒品，防止其裸露
    、潮溼，便於攜帶，且自被告身上查獲為被告所有，自應依
    刑法第38條第1項第2款、第3項規定宣告沒收。供施用第一
    級毒品海洛因之針筒1支因未扣案，為免執行之困難，爰不
    併予宣告沒收，附此敘明。
據上論斷，應依刑事訴訟法第273條之1第1項、第299條第1項前
段，毒品危害防制條例第10條第1項、第18條第1項前段，刑法第
11條前段、第47條第1項、第38條第1項第2款、第3項，判決如主
文。
本案經檢察官王志超到庭執行職務。
中    華    民    國    97    年    8     月    26    日
                  刑事第十三庭  法  官  張文俊
以上正本證明與原本無異。
如不服本判決，應於判決送達後10日內，向本院提出上訴狀（應
附繕本及理由）。
                                書記官  陳鳳瀴
中    華    民    國    97    年    8    月    26    日
附錄本案論罪科刑法條全文：
毒品危害防制條例第10條第1項：
施用第一級毒品者，處六月以上五年以下有期徒刑。


司法院資訊處製作；財團法人民間司法改革基金會備份。
